【裁判字號】    97,上重訴,32
【裁判日期】    971125
【裁判案由】    殺人等
【裁判全文】
臺灣高等法院刑事判決                97年度上重訴字第32號
上  訴  人  臺灣士林地方法院檢察署檢察官
上  訴  人
即  被  告  乙○○
選任辯護人  邱創舜    律師
上列上訴人因被告殺人等案件，不服臺灣士林地方法院96年度重
訴字第18號，中華民國97年5月30日第一審判決（起訴案號：臺
灣士林地方法院檢察署96年度偵字第10188號），提起上訴，本
院判決如下：
    主  文
上訴駁回。
    事  實
一、緣乙○○之大陸地區女友薛雪菊（綽號「明珠」）向其表示
    ：其友人劉麗清在大陸散布薛雪菊在台灣賣淫之謠言，使乙
    ○○心生不滿，欲警告劉麗清勿再繼續散布該等謠言。乙○
    ○遂以欲得知薛雪菊大陸住處及催討薛雪菊積欠之債務為由
    ，約劉麗清於民國96年8月14日上午11時至台北市龍山寺捷
    運站前碰面。雙方會面後乙○○即駕駛車號305-CP號營業小
    客車搭載劉麗清，於當日中午12時24分許（起訴書誤為14分
    ）至台北縣五股鄉○○路○段158號榕園汽車旅館231室內協
    調。乙○○即要求劉麗清不要繼續散布上述謠言，劉麗清乃
    稱要乙○○拿出新臺幣（下同）五十萬元才同意其要求，乙
    ○○因此心生不滿，隨至上開營業小客車內取出其所有刀刃
    長達十六公分之尖刀一把，返回旅館房間以左手持上開尖刀
    頂住劉麗清胸部恫稱：「我刀子在你胸上，妳還嘴硬嗎？」
    ，劉麗清無懼其威脅反以言語相譏：「你敢殺嗎？殺了我，
    你也跑不掉」、「你們台灣人像縮頭烏龜一樣，你敢嗎，你
    敢嗎？」等語，致乙○○極為憤怒，頓萌殺人之犯意，立即
    持刀往劉麗清左前胸部刺入，穿刺後一刀向後垂直穿過心室
    七公分後再部分回抽，在同一皮膚胸腔傷口下，翻轉向左後
    下刺向肝、脾、胃，使劉麗清受有左前胸穿刺心臟、肝、脾
    、胃臟之單一穿刺傷，隨後並以右手勾住劉麗清頸部將其往
    下按壓，致劉麗清因心因性休克及出血性休克死亡始罷手。
    嗣乙○○將屍體拖至上開營業小客車內後行李廂，並將遺留
    血跡擦拭後，於同日中午12時55分許駕車離開現場。乙○○
    返回其位於台北縣泰山鄉○○路○段537巷13號住處更換衣
    褲後，即將該車駛至桃園縣大園鄉○○路○段609號臻享汽
    車旅館，並於同日下午2時22分許進入212室（櫃臺登記為20
    8號房），將劉麗清屍體拖至浴室內脫掉其衣服，並沖水清
    洗屍體上血跡。乙○○為圖棄屍方便，另基於損壞、遺棄屍
    體之犯意，持上開尖刀自劉麗清之會陰、恥骨聯合上方（起
    訴書誤為陰部）往上切割至胸腹部，造成長五十四公分之切
    傷，再以水沖洗屍體並以棉被包裹塑膠帶綑綁，將屍體放置
    該車內後行李廂，於當日下午4時許離開該旅館。隨又駕駛
    該營業小客車至桃園縣大溪鎮，再沿高速公路駛回台北縣，
    往新台十五線八里方向行駛，約下午7時許駛至台北縣八里
    鄉舊城村松子腳墓園旁，見四下無人即將劉麗清屍體丟棄於
    該處。隨即駕車駛離並將裹屍之棉被及劉麗清衣物丟棄於台
    北市新生高架橋下排水溝內。嗣警方於96年8月16日凌晨3時
    40分許，據報循線在其位於台北縣泰山鄉○○路○段537巷
    13號住處地下停車場拘提乙○○到案，並於同日上午8時15
    分在其住處扣得其所有作案之尖刀一把。
二、案經臺北縣政府警察局蘆洲分局報請臺灣士林地方法院檢察
    署檢察官偵查起訴。
    理  由
壹、證據能力部分
一、按被告之自白，非出於強暴、脅迫、利誘、詐欺、疲勞訊問
    、違法羈押或其他不正之方法，且與事實相符者，得為證據
    ，刑事訴訟法第156條第1項定有明文。查被告乙○○於偵審
    中並未指出有遭刑求之情事，則被告於警詢、偵查中之自白
    ，係出於自由意識之陳述，具有證據能力。
二、按被告以外之人於審判外之言詞或書面陳述，除法律有規定
    者外，不得作為證據，刑事訴訟法第159條固有明文。惟被
    告以外之人於審判外之陳述，雖不符同法第159條之1至之4
    之規定，而經當事人於審判程序同意作為證據，法院審酌該
    言詞陳述或書面陳述作成時之情況，認為適當者，亦得為證
    據。查證人張德明、楊明雪於警詢中之陳述及臻享汽車旅館
    休息日報表、榕園汽車旅館三班日報表、相驗屍體證明書、
    扣押筆錄、扣押物品目錄表、法醫驗斷書及法務部法醫研究
    所（96）醫鑑字第0961101261號鑑定書各一份，雖均為被告
    以外之人於審判外之言詞或書面陳述而屬傳聞證據，惟檢察
    官、被告及其選任辯護人均同意作為證據（見原審卷一第30
    頁、本院97年8月21日準備程序筆錄），復經本院審酌其等
    陳述作成時之情況，核無違法取證及證明力明顯過低之瑕疵
    ，認以之作為證據為適當，自具有證據能力。
三、被告於原審另辯稱：證人即被害人劉麗清配偶甲○○於警詢
    中之陳述為審判外之言詞陳述，屬傳聞證據，不得作為證據
    。惟按刑事訴訟法第159條第1項規定：「被告以外之人於審
    判外之言詞或書面陳述，除法律有規定者外，不得作為證據
    」；其立法本旨係以證人於審判外之言詞或書面陳述，屬於
    傳聞證據，此項證據，當事人無從直接對於原供述者加以詰
    問，以擔保其真實性，法院亦無從直接接觸證人而審酌其證
    言之憑信性，違背直接審理及言詞審理之原則，除具有必要
    性及信用性情況之除外者外，原則上不認其有容許性，自不
    具證據能力；至所謂具有必要性及信用性情況者，例如刑事
    訴訟法第159條之1至之5之情形，仍例外認其有證據能力。
    刑事被告除有傳喚不能或詰問不能之情形外，有權詰問證人
    之被告以外之人，而無論共同被告證人或一般證人，於審判
    中原均應依人證之法定調查證據程序，使令到庭具結陳述，
    並接受被告之詰問，其陳述始得作為認定被告犯罪事實之依
    據。得為證據之被告以外之人於偵查中已依人證之調查方法
    ，具結陳述；或得為證據之被告以外之人於檢察事務官、司
    法警察官或司法警察調查中所為之陳述；雖該等陳述未經被
    告之詰問，然於審判中，被告仍非不得請求為詰問，使為完
    足調查之證據，此乃詰問權之補正所當然（最高法院94年度
    台上字第2507號、95年度台上字第2515號、96年度台上字第
    1869號判決參照）。查證人甲○○業於原審審判期日經傳喚
    到庭具結作證，並經檢察官、被告及其選任辯護人為交互詰
    問，當事人反對詰問權已獲保障，揆諸前揭說明，證人甲○
    ○於警詢之陳述，應具有證據能力。
四、被告另又辯稱：警方就被告所有車號305-CP號營業小客車、
    被告左手指甲上微物、臻享汽車旅館、榕園汽車旅館所為採
    證，未持搜索票，亦無書面記載經同意而採證，亦未依規定
    製作證據清單並交付所有人、保管人、持有人並請其簽名確
    認，更無血跡證物之扣押、勘驗筆錄或依訴訟法所發之鑑定
    許可書，不符合刑事訴訟法搜索、扣押、鑑定之相關規定，
    亦不符合內政部警政署訂定之刑事鑑識規範第12點、第28點
    第2項以及刑案現場指紋採證作業程序之規定，從而台北縣
    政府警察局蘆洲分局96年8月24日現場勘察報告、內政部警
    政署刑事警察局96年8月27日刑醫字第0960130923號鑑驗書
    及96年10月4日刑醫字第0960129197號鑑驗書，刑事鑑識人
    員之現場勘驗、蒐證與鑑定違反刑事訴訟法規定之法定程序
    ，應無證據能力。惟查，警方就車號305-CP號營業小客車、
    被告左手指甲上微物之採證，係經被告同意而為之，業據證
    人程志強結證屬實（見原審卷一第178至179頁），復有勘察
    採證同意書一紙在卷可稽（見原審卷二第96頁）。警方另於
    臻享旅館、榕園旅館所為採證，分別經榕園旅館經理、臻享
    旅館人員同意，亦據證人李正勇證述確實（見原審卷一第18
    4至185頁）。而警方於現場勘察採證後均有製作證物清單，
    分別由在場人或採證人簽名，有證物清單六紙附卷可稽（見
    原審卷二第81至86頁）。此外，就被告住處所扣得之尖刀一
    把、上衣、長褲各二件，亦有自願受搜索同意書、扣押筆錄
    、扣押物品目錄表各一份附卷可參（見偵字第10188號卷第3
    1頁、第26至29頁）。是警方鑑識人員就本案證物之採證及
    扣押與刑事訴訟法之規定並無不合。再按，現行刑事訴訟法
    關於「鑑定」之規定，除選任自然人充當鑑定人外，另設有
    囑託機關鑑定制度。依同法第198條、第208條之規定，不論
    鑑定人或鑑定機關、團體，固均應由法院、審判長、受命法
    官或檢察官視具體個案之需要而為選任、囑託，並依第206
    條之規定，提出言詞或書面報告，始符合同法第195條第1項
    所定得作為證據之「法律有規定」之情形。否則所為之鑑定
    ，仍屬傳聞證據。然於司法警察機關調查中之案件，為因應
    實務上，或因量大、或有急迫之現實需求，併例行性當然有
    鑑定之必要者，基於檢察一體原則，得由該管檢察長對於轄
    區內之案件，以事前概括選任鑑定人或囑託鑑定機關、團體
    之方式，俾便轄區內之司法警察官、司法警察對於調查中之
    此類案件，得即時送請先前已選任之鑑定人或囑託之鑑定機
    關、團體實施鑑定，以求時效（法務部92年9月1日法檢字第
    0920035083號函參照，刊載於法務部公報第312期）。此種
    由檢察機關概括選任鑑定人或概括囑託鑑定機關、團體，再
    轉知司法警察官、司法警察於調查犯罪時參考辦理之作為，
    法無明文禁止，係為因應現行刑事訴訟法增訂傳聞法則及其
    例外規定之實務運作而為。此種由司法警察官、司法警察依
    檢察官所概括選任之鑑定人或囑託鑑定機關、團體所為之鑑
    定結果，與檢察官選任或囑託為鑑定者，性質上並無差異，
    同具有證據能力（最高法院96年度台上字第2860號判決參照
    ）。被告雖辯稱得作為證據之鑑定報告，應依刑事訴訟法第
    198條規定選任之鑑定人及依同法第208條囑託之鑑定機關所
    出具者始屬之，而依照上開規定，僅限於其鑑定人或鑑定機
    關、團體，係由法院、審判長、受命法官或檢察官所選任、
    囑託，並依同法第206條第1項之規定提出之書面報告，方屬
    同法第159條第1項所定得為證據之法律有規定之情形。本件
    內政部警政署刑事警察局雖非經由檢察官直接囑託而為鑑定
    ，然業據臺灣士林地方法院檢察署檢察長概括囑託就DN A鑑
    定案件為鑑定機關，有該署檢察長概括選任鑑定人或囑託鑑
    定機關（團體）名冊一份附卷可參，依照上開說明，本件所
    採集之血跡、指甲上微物等證物，係經查獲之司法警察機關
    送臺灣士林地方法院檢察署檢察長所概括囑託之鑑定機關內
    政部警政署刑事警察局而為鑑定，該局所為之鑑定結果，與
    檢察官囑託為鑑定者，性質上並無差異，同具有證據能力。
    從而，該局所出具之鑑驗書自屬前揭「法律規定」得為證據
    者，自具有證據能力。
貳、實體部分
一、訊據被告乙○○固坦承於上開時地以尖刀刺入被害人劉麗清
    胸部及損壞、遺棄屍體之事實，惟矢口否認有何殺人犯意，
    辯稱：本來伊左手持刀頂住被害人胸部，被害人以右手推其
    左手抵抗，伊只是想嚇被害人，警告她不要散布薛雪菊的謠
    言，後來被害人的右手突然放開，伊因也有用力，刀子才順
    勢滑進被害人胸部，伊是與被害人拉扯之間才失手殺死被害
    人，伊只有刺七公分，並不是很用力云云，惟查：
  (一)被告以左手持尖刀殺害劉麗清及如何將劉麗清之屍體解剖丟
    棄等犯行，業據被告迭於警詢及偵審中供認：伊於96年8 月
    14日12時30分許，在台北縣五股鄉○○路○段128號榕園汽
    車旅館231號房內殺害劉麗清... 伊持童子軍刀抵住劉麗清
    的心臟部位逼問劉麗清... 結果劉麗清講話激怒伊，伊即持
    童子軍刀往劉麗清的心臟部位刺下去，並用右手勒住劉麗清
    的頸部，致劉麗清身體軟掉氣絕身亡後，伊才收手...14 日
    12時24分許到達榕園汽車旅館後，伊站在劉麗清面前問：「
    能不能告訴伊明珠大陸住家的地址及電話」，劉麗清說：「
    可以，但要先借我五十萬玩股票」... 伊再說：「如果我是
    硬逼的，妳要不要講」，劉麗清回說：「殺了我也不會講」
    ，伊就拿出童子軍刀，抵住劉麗清的心臟... 劉麗清嗆聲說
    ：「你殺啊，我知道你不敢殺我，殺了我你也跑不掉... 」
    ，伊聽完後很生氣，伊就以左手所拿童子軍刀順勢往劉麗清
    的心臟部位刺下去，右手勒住劉麗清右後頸部勒住脖子，一
    直等到劉麗清身體軟下去，沒有生命跡象後，伊才放手，並
    將童子軍刀拔出，劉麗清沒有倒下去，還是坐在椅子上，伊
    就彎身以雙手抓住劉麗清的雙腳往車庫拖行... 將她置於後
    行李箱（見偵查卷第8至9頁）。於偵查中供稱：8月14日中
    午12時許與劉麗清約在龍山寺捷運站見面，伊就開計程車載
    他到五股鄉的榕園汽車旅館231室聊天。伊叫她回大陸不要
    再說李姓大陸女友的壞話，她說要五十萬玩股票，伊請她先
    給伊李姓大陸女友的電話、地址，她不給，伊就說伊如果逼
    你的話是否會說，伊就拿出一把刀抵住她的心臟口，當時我
    們二人是面對面，伊左手拿刀就向她說先給伊地址，她說伊
    沒種，不敢刺她，她罵完伊之後，伊就刺向她的心臟，並反
    手用右手勒住她的脖子，刀子並沒有拿出來，後來她就軟坐
    在椅子上... 後來伊將她抬到後車箱，再去室內用浴巾將血
    清理乾淨，再開車回家換衣服，約在下午2時20分開車將屍
    體載至桃園縣大園鄉臻享汽車旅館212室。因為伊害怕屍體
    在水中會浮上來會被人發現，伊就將死者身體剖開，並用清
    水將內臟清洗，然後用被巾包住屍體，下午4、5時離開...
    在八里鄉松子腳墓園丟棄屍體（見偵查卷第68至69頁）。於
    原審準備程序時則供稱：她在房間裡面又再跟伊說借五十萬
    就不再繼續散布謠言... 然後伊就將刀子拿出來頂在她的胸
    口上說「我刀子在妳胸口上，妳還嘴硬嗎」，她說「你敢殺
    嗎？殺了我你也跑不掉」，並且一直說「你們台灣人像縮頭
    烏龜一樣，你敢嗎？你敢嗎？」，然後伊就一刀戳下去，伊
    不知道刀子怎麼這麼利，一刀下去，人就這麼快死掉，之後
    伊右手伸手勾住死者的脖子，並將她往下壓，等到她身體軟
    掉，伊才把刀子拔出來... 伊本來打算要刺進一點點，給她
    警告，沒有想到刀子一推就刺進去。伊認為已經無法挽回，
    所以就一定要讓她死（見原審卷一第10頁）。一開始伊只是
    恐嚇她、嚇唬她，伊就把刀子頂在被害人胸口，後來因為她
    用話刺激伊，伊就用左手把刀子一推，不知道這麼容易就刺
    進去... 伊是自正面勾住她脖子，然後再將她身體往伊身邊
    拉過來等語綦詳（見原審卷一第29頁）。核與證人張德明於
    警詢稱：伊15日早上六時許，如往常前往該山區爬山運動，
    下山時經過墓園，發現墓園內一處空地前面有一具屍體...
    該屍體為全裸女性，未穿衣物，趴在地上等語（見偵查卷第
    25頁），證人即臻享汽車旅館櫃檯服務小姐楊明雪於警詢證
    稱：車號305-CP營業小客車於14時22分進來登記休息，車內
    只有一名男子... 伊幫該自小客車登記208號房，但他卻駛
    入212號房，所以伊也沒有再作更正，就讓他住進212號房，
    才會出現房間號碼有誤，離開時間為15點59分... 伊並未發
    現房內任何血跡，但212號房內有遺失一件被單等語（見偵
    查卷第35頁）。復核與證人即被害人之配偶甲○○於警詢證
    稱：劉麗清於96年8月13日晚上8、9點左右，以她的行動電
    話0000000000告知伊明天休假要去找被告談事情... 後來14
    日當天劉麗清都沒跟伊聯絡等語（見偵查卷第18頁），均互
    核相符。
  (二)本件被害人身體確受有左前胸穿刺心臟、肝、脾、胃臟之單
    一穿刺傷，胸腹部切割傷（死後），因穿刺胸腹際造成心臟
    、肝、脾穿刺傷，最後因心因性休克及出血性休克而死亡等
    情，亦經臺灣士林地方法院檢察署檢察官督同法醫師相驗明
    確，製有相驗屍體證明書、法醫驗斷書等件存卷足考（見96
    相521卷第25-32頁），並據法務部法醫研究所解剖鑑定無訛
    ，有該所96年9月5日法醫理字第0960003741號函及內附之（
    96）醫剖字第0961101261號解剖及鑑定報告書各一份在卷可
    稽（見96相521卷第53至63頁）。另採自305-CP號營業小客
    車行李箱箱框右側之血跡棉棒DNA與被害人DNA-STR型別相同
    ，該型別在臺灣地區中國人分布機率預估為6.89 X10的-19
    次方；採自上開營業小客車後行李箱墊子、後行李箱下隔板
    之血跡棉棒亦與被害人DNA相符；被告左手指甲上微物、採
    自大園鄉臻享汽車旅館、採自蘆洲市榕園汽車旅館血跡棉棒
    DNA與被害人DNA-STR型別相同，該型別在臺灣地區中國人分
    布機率預估為6.9X10的-19次方等情，亦分別有內政部警政
    署刑事警察局96年8月27日刑醫字第0960130923號鑑驗書（
    見原審卷二第103至104頁）、96年10月4日刑醫字第0960129
    197號鑑驗書（見原審卷二第105至106頁）各一件附卷可稽
    。此外，復有警方現場勘察報告（照片）、相驗照片、解剖
    照片（見原審卷二第1至80頁）、翻拍之被告所發簡訊照片
    （見偵查卷第41至42頁）、臻享汽車旅館休息日報表、榕園
    汽車旅館三班日報表（見偵查卷第36至37頁）、扣押筆錄、
    扣押物品目錄表（見偵查卷第26至29頁）附卷，及被告所有
    供其殺人、損壞屍體所用之尖刀一把扣案可資佐證。且扣案
    兇刀經本院提示被告供其辨識無誤後，並當場勘驗認：該刀
    刀刃長度約為16公分等情（見本院97年10月16日準備程序筆
    錄第2頁）。被告確有上揭殺人及損害遺棄屍體之犯行，事
    證已臻明確。
  (三)被告雖辯稱如上述，然按胸部乃人體要害，胸部內有心臟、
    肝臟、脾臟等重要器官，持刀刺入人體之胸部，足以使人之
    身體受重創，發生死亡結果，此為眾所皆知之事實，被告自
    亦知之甚稔，被告雖於原審97年4月15日第一次審判期日時
    始翻異其詞辯稱伊並無殺害被害人之犯意（見原審卷一第13
    9頁），但被告所持尖刀係一尖銳鋒利之刀械，其持尖刀朝
    被害人左胸部刺入，刺穿心、肝、脾、胃臟，為致死創傷，
    已如前述，況依前揭法醫研究所解剖報告，認被告之刺殺行
    為造成被害人：(1)心包膜穿孔約2至2.5公分，並造成左心室
    壁心尖區前、後各有2-2.5公分之穿刺開口，深約7公分，研
    判為垂直穿刺傷。(2)另有向下穿過橫隔膜稍向左，穿過胃臟
    及脾臟、肝臟左葉，分別造成胃壁有約1公分直徑穿刺開口
    及肝臟、脾臟各約0.5至1公分直徑之穿刺閉口，並在腸系膜
    間有組織間出血塊約15乘10乘5公分之後腹腔出血。且鑑定
    報告就被害人死亡經過研判：死者經解剖發現生前左胸前遭
    單一穿刺傷，惟穿刺後一刀向後穿過心室後再部分回抽，在
    同一皮膚胸腔傷口下，翻轉向左後下刺向肝、脾、胃，造成
    上述內臟穿刺傷等情，均有前揭報告在卷可按。足認被告以
    尖刀刺入被害人胸部心臟部位後後，尚有翻轉往後下刺入被
    害人腹部之行為，被告並非僅持刀刺入被害人胸部七公分之
    深，益徵其殺意之堅，用力之猛，斷非與被害人拉扯不小心
    滑入所可能引致之傷害可言。且被害人為一女子，反抗能力
    應非強大，衡情於尖刀刺入後，通常已無法支撐，然本件僅
    胸部穿刺傷即深達七公分，復又翻轉向胸腹部後下繼續刺入
    ，茍被告僅存恐嚇而無殺死被害人之意，當於尖刀甫刺入被
    害人無力反抗之時立即加以救治，其不為此，反將尖刀繼續
    深入被害人胸腹部致其不支倒地，可見被告欲致被害人於死
    之決意，彰彰明甚，所辯無殺人故意等語，洵屬卸責之詞，
    不足採信。況被告曾供述：被害人講話激怒伊... 伊聽完之
    後很生氣，伊就以左手所拿童子軍刀順勢往被害人心臟部位
    刺下去，右手從被害人右後頸部勒住脖子，一直等到被害人
    身體軟下去、沒有生命跡象後才放手，並將童子軍刀拔出（
    見偵查卷第9頁）。當時我們二人是面對面，伊左手拿著籃
    波刀... 她說伊沒種... 她罵完伊之後，伊就刺向她的心臟
    ，並反手用右手勒住她的脖子，刀子並沒有拿出來，後來她
    就軟坐在椅子上（見偵查卷第68頁）；她說伊不敢殺她，還
    揚言回去大陸要繼續毀謗明珠，還說「有種殺了我」，伊就
    伸手一刀刺進她的心臟，伊用右手臂勾住她的脖子，不讓她
    出聲，等她軟了之後，伊再將刀子拔出（見聲羈卷第8頁）
    ；伊就將刀子拿出來頂在她的胸口上說「我刀子在你胸口上
    ，妳還嘴硬嗎？」... 然後伊就一刀戳下去，伊不知道刀子
    怎麼這麼利，一刀下去，人就這麼快死掉，之後伊右手伸手
    勾住死者的脖子，並將她往下壓，等到她身體軟掉了，伊才
    把刀子拔出來等語（見原審卷一第10頁）。足認被告確有殺
    害被害人之故意甚明。上揭所辯，無非事後卸責之詞，委無
    足採。
  (四)至被告選任辯護人請求調取其長庚紀念醫院左手臂開刀之病
    歷，以證明其以幾近殘廢之左手持刀，顯然初無殺害被害人
    之意思等語，然經本院調取財團法人長庚紀念醫學院林口分
    院97年9月8日（97）長庚院法字第0826號函附被告就診病歷
    影本（見本院卷），並無何被告左手幾近殘廢之記載，被告
    及其選任辯護人亦無法就其病歷內提出足以證明其左手無法
    施力之診斷或記載，況被告確以左手持刀刺殺被害人，已如
    前述，且其於本院審理時自承：伊勾魚餌時用左手等語（見
    本院審判筆錄第9頁），足見其左手能從事須巧力施展之細
    微動作，而其上述在旅館、家中及小客車多次搬運復丟棄被
    害人屍體（被害人身高168公分，體重約45公斤，見前述鑑
    定報告書，相卷第60頁）而不為他人發現等行為，亦絕非僅
    以單手可獨立完成，是其左手並非幾近殘廢而不能持刀殺人
    ，甚為明確，上開病歷亦無從為有利於被告之認定，被告此
    部份所辯，亦無可採。
  (五)綜上，本件事證已臻明確，被告前開殺人及損壞、遺棄屍體
    之犯行，堪以認定，應依法論科。
三、核被告乙○○所為，係犯刑法第271條第1項殺人罪及刑法第
    247條第1項之遺棄屍體罪。被告損壞被害人屍體後，並加以
    遺棄，其損壞、遺棄屍體之行為均侵害同一法益，應論以情
    節較重之遺棄屍體罪。所犯殺人及遺棄屍體二罪，罪質不同
    ，犯意互殊，構成要件亦不相同，應予分論併罰。
四、原審經審理結果，本於同上理由，認被告殺人及遺棄屍體犯
    行，罪證明確，適用刑法第271條第1項、第247條第1項、第
    37條第1項、第51條第4款等規定，並審酌：(一)被告僅因被害
    人散布謠言、遭被害人以言語相譏，即萌殺人犯意，以尖刀
    刺入被害人胸部復翻轉向後下刺入腹部之方式殺害被害人，
    不予被害人求生之機會，嗣又為圖棄屍，基於損壞屍體之犯
    意，持刀切割被害人胸腹部，造成被害人長五十四公分之切
    傷，其手段凶殘，惡性重大，所為不僅剝奪被害人之寶貴生
    命，且對社會秩序造成嚴重之危害，一般具有良知之人見被
    害人此狀，均難以理解認同；(二)被告經原審送請國軍北投醫
    院鑑定其行為時精神狀態，該院參酌法院問訊紀錄、精神科
    醫師及臨床心理師與被告個別會談及實施心理衡鑑等綜合評
    估，雖推論被告案發時意識清楚，態度沈著，在司法精神醫
    學的診斷應無精神耗弱或心神喪失，然亦認被告屬邊緣性智
    能不足及反社會型人格等情，有該院97年3月17日醫投行政
    字第0970000550號函及檢附之精神鑑定報告書各一件附卷可
    參（見原審卷一第113至120頁）；(三)證人即被告親屬闕燦庭
    、闕家嫻、鍾政楷、何海英到庭證稱：被告平日生活正常，
    照顧患有精神疾病之配偶，與人相處隨和等情（見原審卷一
    第142至148頁）；(四)被告迄未與被害人家屬達成和解，賠償
    其所受損害；(五)被告犯後初雖表示悔意，但於原審第一次審
    判期日後即否認其無殺人犯意，態度難認十分良好暨其素行
    尚可，教育智識程度及家庭生活狀況等一切情狀，分別就被
    告所犯二罪，量處無期徒刑（殺人部份）及有期徒刑一年六
    月（遺棄屍體部份），其中殺人罪部分併依刑法第37條第1
    項宣告褫奪公權終身，復依刑法第51條第4款之規定，定其
    應執行之刑。扣案尖刀一把係被告所有供本件殺人及損壞屍
    體所用之物，業據其供明在卷，則依刑法第38條第1項第2款
    規定諭知沒收，經核其認事用法，俱無不合，量刑亦屬妥適
    ，檢察官及被告各以量刑過輕及無殺人犯意為由，分別提起
    上訴，均無理由，業如前述，其上訴均應駁回。
據上論斷，應依刑事訴訟法第368條，判決如主文。
本案經檢察官侯千姬到庭執行職務
中    華    民    國    97    年    11    月    25    日
                  刑事第十庭審判長法  官  楊炳禎
                                  法  官  李春地
                                  法  官  朱光仁
以上正本證明與原本無異。
如不服本判決，應於收受送達後10日內向本院提出上訴書狀，其
未敘述上訴之理由者並得於提起上訴後10日內向本院補提理由書
（均須按他造當事人之人數附繕本）「切勿逕送上級法院」。
                                  書記官  王宜玲
中    華    民    國    97    年    12    月    4     日


司法院資訊處製作；財團法人民間司法改革基金會備份。
